臺灣板橋地方法院刑事判決　　　　　　 100年度訴字第1476號
公　訴　人　臺灣板橋地方法院檢察署檢察官
被　　　告　曾明文
選任辯護人　蕭顯忠律師
上列被告因強盜等案件，經檢察官提起公訴（100 年度偵字第48
45號、100 年度偵緝字第1414號），本院判決如下：
    主  文
曾明文共同犯攜帶兇器毀壞門扇竊盜罪，處有期徒刑拾月，未扣
案之鐵撬壹支沒收。又共同犯結夥三人以上攜帶兇器強盜罪，處
有期徒刑捌年，扣案之西瓜刀貳支均沒收。又共同犯結夥三人以
上攜帶兇器強盜罪，處有期徒刑捌年。應執行有期徒刑拾肆年，
扣案之西瓜刀貳支、未扣案之鐵撬壹支均沒收。
    事  實
一、曾明文前因犯傷害致死罪，經本院以91年度少訴字第7 號判
    決判處有期徒刑3 年6 月確定，另因犯強盜罪，經本院以91
    年度訴字第2582號判決判處有期徒刑7 年確定，二案接續執
    行，於民國98年9 月16日假釋出監；後因在假釋期間復犯施
    用毒品罪，經本院以100 年度簡字第1661號判決判處有期徒
    刑2 月確定，前開假釋並經撤銷，所餘殘刑3 年5 月10日現
    正在監執行中（於本案不構成累犯）。
二、曾明文詎不知悔改，分別為下列犯行：
    (一)曾明文與楊德生（由本院另行審結）共同意圖為自己不法
      所有，基於毀壞門扇、攜帶兇器而竊盜之犯意聯絡，先由
      曾明文購買客觀上足以危害他人生命、身體法益，可作為
      兇器使用之鐵撬1 支，復由楊德生駕車搭載曾明文，於99
      年12月22日14時至15時間，齊至新北市蘆洲區（臺北縣已
      於99年12月25日改制為新北市，原轄下各鄉鎮市均改制為
      區○○○路131 巷1 號4 樓，由曾明文以上開鐵撬毀損該
      處構成鐵門一部之門鎖後，推門進入該屋（侵入住宅部分
      未據告訴），並竊取林鳳蓁所有之身分證1 張、富邦銀行
      金融卡1 張、中國信託銀行信用卡1 張、數位相機2 臺、
      筆記型電腦1 臺、猴年紀念幣數枚、國父誕辰120 週年紀
      念幣1 枚、水晶擺飾1 個得手後駕車離去。嗣因林鳳蓁報
      警處理，經警採集遺留現場之指紋，送內政部警政署刑事
      警察局鑑驗，結果與楊德生之右食指指紋相符，始查悉上
      情。
    (二)曾明文又與楊德生、林正義、張智立（後二人由檢察官另
      案偵辦）另共同意圖為自己不法所有，而基於結夥攜帶兇
      器之強盜犯意聯絡，於100 年2 月8 日0 時30分許，由曾
      明文先行購買西瓜刀2 支，復由楊德生駕駛其不知情之子
      楊嘉偉所租用車號4931-VK 號自小客車搭載另三人，前往
      新北市○○區○○街2 段45巷大同山青龍嶺土地廟旁之觀
      景台，尋覓強盜之對象。嗣見宋文揚與葉庭甄在該處欣賞
      夜景，認有機可趁，即由楊德生與林正義各持折疊刀1 支
      ，張智立及曾明文則分持西瓜刀1 支，以此等客觀上足以
      危害他人生命、身體法益之兇器，齊自身後靠近圍住宋文
      揚二人，楊德生並以手中摺疊刀自宋文揚身後繞出抵住宋
      文揚之頸部，並出言喝稱：「把錢交出來」，以此強暴、
      脅迫手法，至使宋文揚不能抗拒，而交付其所有之包包1
      個（內有新臺幣《下同》4 千元、台新銀行金融卡1 張、
      身分證1 張、健保卡1 張、機車駕駛執照1 張、機車行車
      執照1 張、學生證1 張、印章1 枚等物）與楊德生。得手
      後，楊德生為免宋文揚二人記下車號，遂命令其二人蹲下
      ，繼而將渠等推下山坡，旋即駕駛上開自小客車搭載曾明
      文、林正義、張智立離開現場。
    (三)曾明文另與楊德生、林正義、張智立共同意圖為自己不法
      所有，基於結夥攜帶兇器之強盜犯意聯絡，於100 年2 月
      13日0 時30分許，由楊德生駕駛上開自小客車搭載另三人
      ，重至前揭地點尋覓強盜之對象。嗣見洪瑋駿與蔡雅馥在
      該處觀看夜景，遂認有機可趁，分由楊德生持客觀上足以
      危害他人生命、身體法益，可為兇器使用之折疊刀1 支，
      另張智立持亦得為兇器使用之伸縮警棍1 支，曾明文及林
      正義則齊自身後靠近圍住洪瑋駿二人，楊德生繼以台語向
      其等喝稱：「我在跑路，錢拿出來」等語，張智立則壓制
      洪瑋駿並持手中警棍毆打洪瑋駿之頭部，以此強暴、脅迫
      手法，至使洪瑋駿及蔡雅馥不能抗拒，洪瑋駿只得交付其
      所有之包包、皮夾（內有身分證1 張、健保卡1 張、機車
      駕駛執照1 張、花旗銀行信用卡1 張、國泰銀行金融卡1
      張、現金2 萬6 千元等物）、手機與張智立，蔡雅馥亦交
      付其所有之包包（內有相機1 臺）、皮夾（內有身分證1
      張、健保卡1 張、重型機車駕駛執照1 張、普通小客車汽
      車駕駛執照1 張、花旗銀行信用卡1 張、中國信託銀行信
      用卡1 張、國泰銀行信用卡2 張、現金2 千元、國泰銀行
      金融卡1 張、華南銀行金融卡1 張、郵局金融卡1 張等物
      ）、手機與楊德生。得手後，楊德生為免洪瑋駿二人記下
      車號，便命其二人蹲下，繼而將渠等推至山坡旁，旋即駕
      駛上開自小客車搭載曾明文、林正義、張智立離開現場。
三、俟警方接獲宋文揚、洪瑋駿之報案隨即展開偵查，並於100
    年2 月13日18時30分許，在新北市○○區○○街與環河北路
    口查獲楊德生，並在其身上扣得摺疊刀1 支、4,597 元及強
    盜洪瑋駿與蔡雅馥所得之手機1 支、相機1 臺，另於4931-V
    K 號自小客車內扣得西瓜刀2 支、伸縮警棍1 支、摺疊刀2
    支等物。
四、案經新北市政府警察局蘆洲分局報告，及宋文揚、洪瑋駿訴
    由新北市政府警察局樹林分局報告臺灣板橋地方法院檢察署
    檢察官偵查起訴。
    理  由
壹、程序方面：
    按刑事訴訟法第159 條第1 項雖規定，被告以外之人於審判
    外之言詞或書面陳述，除法律有規定外，不得作為證據。惟
    依同法第159 條之5 第1 項、第2 項規定，經當事人於審判
    程序同意作為證據，法院審酌該言詞陳述或書面陳述作成時
    之情況，認為適當者，亦得為證據。當事人或辯護人於法院
    調查證據時，知有第159 條第1 項不得為證據之情形，而未
    於言詞辯論終結前聲明異議者，視為有前項之同意（指同條
    第1 項之同意作為證據），此乃第159 條第1 項所容許，得
    作為證據之例外規定之一。經查，檢察官、被告曾明文與辯
    護人於本案言詞辯論終結前，均未就本院所採為證據之以下
    各項供述證據主張有刑事訴訟法第159 條第1 項不得為證據
    之情形，本院復審酌各該證據作成時之情況，認為適當，是
    本案經調查前述證據均有證據能力。至其餘所用非屬供述證
    據部分，既未有傳聞法則之適用，復查無違法取證之情事存
    在，自均亦得作為證據，合先敘明。
貳、實體方面：
一、被告對上開各該犯罪事實，迭於偵查及本院審理時坦承不諱
    ，核與證人即告訴人宋文揚、洪瑋駿、證人即被害人蔡雅馥
    、林鳳蓁之陳述情節相符，復有卷附贓物認領保管單1 紙、
    監視器錄影畫面之翻拍照片2 張、內政部警政署刑事警察局
    100 年1 月11日刑紋字第1000001178號鑑定書、現場照片22
    張、監視器錄影畫面之翻拍照片3 張可資佐證，並有扣案之
    摺疊刀2 支、西瓜刀2 支、伸縮警棍1 支足證，堪信被告前
    開出於任意性之自白確與事實相符，綜上所述，本案事證均
    已明確，其犯行洵堪認定，應予依法論科。
二、查被告於事實二、(一)所載之竊盜行為後，刑法第321 條加重
    竊盜罪之規定業於100 年1 月26日修正公布，並自同年1 月
    28日施行。該罪修正前之法定刑為「6 月以上5 年以下有期
    徒刑」，修正後之法定刑則為「6 月以上5 年以下有期徒刑
    ，得併科新臺幣10萬元以下罰金」，可見修正後之法定刑除
    原本之有期徒刑外，另增加得併科罰金之處罰；又修正前該
    條第1 項第1 款原規定「『於夜間』侵入住宅或有人住居之
    建築物、船艦或隱匿其內而犯之者」，始構成該款之加重竊
    盜罪，亦即上開侵入竊盜行為若非「於夜間」所為，除另有
    符合其他加重竊盜之要件，否則僅屬刑法第320 條第1 項之
    普通竊盜罪，然修正後該條款則刪除『於夜間』之文字，故
    於包括日間在內之任何時刻侵入住宅或有人住居之建築物、
    船艦或隱匿其內而竊盜者，核均屬該款所稱之加重竊盜罪。
    故經比較新舊法結果，應以修正前之規定有利於被告，爰依
    刑法第2 條第1 項前段規定，適用修正前刑法第321 條之規
    定，合先敘明。
三、核被告如事實二、(一)所為，係犯修正前刑法第321 條第1 項
    第2 款、第3 款之攜帶兇器毀壞門扇竊盜罪；如事實二、(二)
    、(三)所為，均係犯同法第330 條第1 項、第321 條第1 項第
    3 款、第4 款之結夥三人以上攜帶兇器強盜罪。被告就事實
    二、(一)所載之犯行與楊德生間，及就事實二、(二)、(三)所載之
    犯行與楊德生、林正義、張智立間，分別存有犯意聯絡與行
    為分擔，皆為共同正犯。被告所為以上三罪，犯意各別、行
    為互殊、時地有異，應予分論併罰。爰斟酌被告正值青壯，
    身體健全，不知勉力謀事，依循正途以維生計，竟夥同他人
    以持用兇器，甚予施加強暴、脅迫之方式，行竊及強盜圖得
    他人財物，惡行重大，危及被害人等之生命、身體法益，並
    造成相當之心理恐懼，所為至屬可議，且無足取，當應予以
    非難，另審度被告之犯罪動機、目的、犯罪時間長短、強盜
    所得財物價值、參與犯罪之程度，與犯罪後願坦承犯行，態
    度尚佳，併考量檢察官就量刑之具體建議，就加重竊盜求刑
    部分稍有過重等一切情狀，分別量處如主文所示之刑，並定
    其應執行之刑，以資懲儆。
四、末查扣案之西瓜刀2 支，為被告所有且供本件事實二、(二)、
    (三)所載強盜犯行持用之物，業據其供承明確，爰依法宣告沒
      收，另未扣案之鐵撬1 支，亦為被告所有且供本件事實二
      、(一)所載竊盜犯行使用之物，同經其坦認在卷，雖未扣案
      ，惟既無證據證明已然滅失，仍依法宣告沒收。至其餘扣
      案物品，因被告與共犯楊德生均否認其所有權之歸屬，查
      亦不具違禁物之性質，自無從宣告沒收，附此敘明。
據上論斷，應依刑事訴訟法第299 條第1 項前段，刑法第2 條第
1 項前段、第28條、修正前第321 條第1 項第2 款、第3 款、第
321 條第1 項第3 款、第4 款、第330 條第1 項、第38條第1 項
第2 款、第51條第5 款，判決如主文。
本案經檢察官黃睦涵到庭執行職務。
中    華    民    國   100    年    10    月    13    日
                  刑事第六庭  審判長法  官  胡堅勤
                                    法  官  高增泓
                                    法  官  盧軍傑
上列正本證明與原本無異。
如不服本判決，應於判決送達後10日內敘明上訴理由，向本院提
出上訴狀 (應附繕本) ，上訴於臺灣高等法院。其未敘述上訴理
由者，應於上訴期間屆滿後20日內向本院補提理由書「切勿逕送
上級法院」。
                                    書記官  周玉茹
中    華    民    國   100    年    10    月    13    日
附錄本案論罪科刑法條全文：
修正前中華民國刑法第321 條犯竊盜罪而有左列情形之一者，處
6 月以上、5 年以下有期徒刑：
一、於夜間侵入住宅或有人居住之建築物、船艦或隱匿其內而犯
    之者。
二、毀越門扇、牆垣或其他安全設備而犯之者。
三、攜帶兇器而犯之者。
四、結夥三人以上而犯之者。
五、乘火災、水災或其他災害之際而犯之者。
六、在車站或埠頭而犯之者。
前項之未遂犯罰之。
中華民國刑法第321條
犯竊盜罪而有下列情形之一者，處6 月以上、5 年以下有期徒刑
，得併科新臺幣10萬元以下罰金：
一、侵入住宅或有人居住之建築物、船艦或隱匿其內而犯之者。
二、毀越門扇、牆垣或其他安全設備而犯之者。
三、攜帶兇器而犯之者。
四、結夥三人以上而犯之者。
五、乘火災、水災或其他災害之際而犯之者。
六、在車站、埠頭、航空站或其他供水、陸、空公眾運輸之舟、
    車、航空機內而犯之者。
前項之未遂犯罰之。
中華民國刑法第330條
犯強盜罪而有第321 條第1 項各款情形之一者，處7 年以上有期
徒刑。
前項之未遂犯罰之。